# Capítulo 3: ggplot2 na veia!!!!

Beleza, chegamos no capítulo de *data visualization*, que em essência deve ser um capítulo de `ggplot2`. Estou animado! :D

Tá bom, entendi que os autores amam ggplot2, beleza. Ah sim, bonus points pra eles por usarem citação do Tukey, que sempre tem citações maneiras e devia ser um cara muito legal, pelo o que eu li sobre ele. :) 

Enfim, vamos lá, a ideia do `ggplot2` é criar uma *gramática de gráficos* - o que faz todo sentido quando entendemos o R como linguagem. A ideia básica aqui, se eu entendo bem a proposta, é ter comandos que fazem sentido lógico, de maneira mais intuitiva do que vemos nos gráficos básicos do R.

Carregar os pacores é moleza, e acho bacana essa organização dos pacotes no `tidyverse`, assim a gente carrega um tanto de coisa de uma vez.

```{r}
library(tidyverse)
```


Eles não começam usando o bom e velho conjunto de dados iris - seria legal, dados biológicos e tals. Mas tranquilo, vamos mexer com motores de carro então, hehe. O tal do mpg também é um conjuntinho de dados usado em muito exemplo por aí.

E percebam que a parada já começa com um chute no pau da barraca do R: os dados estão no formato `tibble`, que é próprio do `tidyverse`, e não é exatamente igual com o formato `data.frame` que está na base do R (mas eles são parecidos, e é fácil converter um `tibble` para `data.frame` usando o bom e velho `as.data.frame()`, se precisarmos - espero nem precisar).

## Começando a prática: entendendo o tibble

Carregando os dados, eu ainda tenho que acostumar com o formato `tibble`, mas acho que é mais coisa de hábito mesmo. Uma das características básicas dele é que se você “chama” o objeto, ele não vai tacar tudo no console como um `data.frame` faria. Ele mostra 6 linhas (como quando usamos `head()`) e no exemplo ali ele mostrou 10 colunas (não sei se é sempre assim, mas imagino que sim). Ele também nos dá as dimensões, indica os tipos de variáveis para cada coluna, e no final conta o que ficou de fora. É bacana, acho.

**Vou começar a experimentar, e antes de seguir o rumo do livro, quero entender bem o tibble**

Então vamos lá, primeiro "chamando" normalmente, como no livro:

```{r, cache=T}
mpg
```

O que acontece quando usamos a boa e velha `summary()` num tibble?

```{r, cache=T}
summary(mpg)
```

Legal, o comportamento é igualzinho a de um `data.frame` neste caso, o que é excelente.

Quero ver como fica o `str()` também:

```{r, cache=T}
str(mpg)
```

Ahhhhnnnnnnnnn, vejam que o `str` mostrou três classes! :O

Ah, mais um detalhe, este eu achei curioso: as variáveis categóricas (como modelo e fabricante, por exemplo) não estão como fatores, e sim como caracteres. Enfim, é só um conjunto de dados de análise, então deixa quieto...

Peraí, vou conferir uma coisa aqui:

```{r, cache=T}
class(mpg)
```

É isso, ele funciona como um objeto de mais de uma classe. Que doido!

Não sei quais as consequências disso, mas interessante saber. Agora, acho que quando pegamos um `data.frame`, usamos alguma função do `dplyr` e criamos um novo objeto, ele é apenas um `tibble`. Maaaaaaas, não sei, minha experiência com isso é pequena.

Seguinte: não vou continuar com isso agora, né hora disso não! Vou coltar ao rumo do capítulo, e começar a brincar de grafiquinho, que é legal.

Então vamos lá, copiando e colando:
```{r, cache=T}
ggplot(data = mpg) + 
  geom_point(mapping = aes(x = displ, y = hwy))
```

Beleza, facinho.

O esquema é claramente diferente de um gráfico básico do R, que seria feito com uma função com vários argumentos e, talvez, outras funções acessórias.

Aqui temos uma função base, a `ggplot()`, e depois adicionamos o que eu entendo que são as tais camadas: e que neste caso foi apenas uma, usando `geom_point`.

Não precisa de las=1, hahahahah, os números já estão na horizontal! ;)

Ah sim, eu não gosto deste fundo cinza e da falta dos eixos com linhas sólidas, mas isso com certeza será fácil de mexer quando conhecermos melhor o pacote. Não sei o quanto o livro vai nos levar nesta direção, mas o que não falta são tutoriais de `ggplot2` pela internet afora.

Tá, ele segue com um exemplo genérico, então vou pegar a deixa e fazer um gráfico no mesmo estilo, mas com outros dados, vamos ver como fica:

```{r, cache=T}
ggplot(data = iris) + 
  geom_point(mapping = aes(x = Sepal.Length, y = Sepal.Width))
```

Belezinha, rodou direitinho.

## Exercíciooooooos

Aimeudeus, chegaram os tais exercícios, será que vamos sobreviver?

Bora descobrir!

1 - Essa eu já tinha testado antes, hehe. Mas tá aqui, ele cria apenas um "frame" vazio, esperando as camadinhas:

```{r, cahe=T}
ggplot(data=mpg)
```

2 - Ah, a própria chamada do tibble em questão já indica que são 234 linhas e 11 colunas. E se quiser, sempre dá pra conferir apenas as dimensões assim:

```{r, cache=T}
dim(mpg)
```

3 - OK, não vou chamar o help aqui no livro, né? Mas vocês sabem como usar, ele mostrou. ;) `drv` é uma variável para as três classes de tração: dianteria, traseira e 4X4.

4 - Essa deve ser de boas, vamos ver:

```{r, cache=T}
ggplot(data = mpg) + 
  geom_point(mapping = aes(x = cyl, y = hwy))
```

Ahhnnnnnn, eles queriam que a gente notasse que `cyl` (número de cilindros) é uma variável discreta. Acho que era isso que eles queriam que a gente notasse, né?

Ah sim, e que na maioria das vezes os cilindros vem em pares, com aparentemente duas exceções.

5 - Bora descobrir. Olhando o help e o próprio tibble quando ele foi chamado, vemos que as duas são categóricas (apesar delas não serem fatores, e isto me angustiar profundamente, hahahaha). Então imagino que não vá prestar pra nada mesmo:

```{r, cache=T}
ggplot(data = mpg) + 
  geom_point(mapping = aes(x = class, y = drv))
```

Bom, na verdade até serve para uma coisa: ver quais combinações de tipo de carro com tração existem. Mas só. Não podemos saber, por exemplo, quantos carros se encaixam em cada combinação. Suponho que depois a gente vá mexer nisso, como usando um gráfico de barras, por exemplo.

OK, os exercício foram de boa, mas foram os primeiros, né? Eram pra ser de boa mesmo.

## Sei lá como traduzir "Aesthetic mappings" adequadamente...

Mas entendo que vamos trabalhar em como mudar a aparência do "mapeamento", que no caso, até agora, foi feito com o uso de pontos. Uma espiada rápida, e veremos pontinhos coloridos, então é por aí mesmo.



